【裁判字號】    97,易,126
【裁判日期】    970916
【裁判案由】    侵占
【裁判全文】
臺灣宜蘭地方法院刑事判決               97年度易字第126號
公  訴  人  臺灣宜蘭地方法院檢察署檢察官
被      告  戊○○
上列被告因侵占案件，經檢察官提起公訴（97年度調偵字第8號
），本院判決如下：
    主  文
戊○○無罪。
    理  由
一、公訴意旨略以：被告戊○○自民國96年4月20日起至96年7月
    15日止受雇於告訴人甲○○所經營「光承瓦斯行」，擔任業
    務員，負責載送瓦斯交予客戶並收取回收瓦斯鋼瓶等業務，
    為從事業務之人，竟意圖為自己不法之所有，於任職期間，
    陸續利用載送瓦斯予客戶之機會，將業務上所持有客戶所更
    換應交回「光承瓦斯行」之瓦斯鋼瓶共計約30餘瓶，以變易
    持有為所有之方式侵占入己，並將上開侵占之瓦斯鋼瓶囤積
    在宜蘭縣羅東鎮○○街26巷11號住處前或加以變賣。嗣經告
    訴人發現後報警處理，經警持搜索票於96年9月10日下午3時
    30分許，至宜蘭縣羅東鎮○○街26巷11號實施搜索，當場查
    扣「光承瓦斯行」所有之瓦斯鋼瓶7瓶（16公斤5瓶、20公斤
    2瓶），因認被告涉有刑法第336條第2項業務侵占罪嫌。
二、公訴人認被告涉有上開業務侵占罪嫌，係以告訴人指訴，與
    員警於96年9月10日下午4時30分許，在被告住處搜索扣得印
    有「光承瓦斯行」字樣之瓦斯鋼瓶7瓶為主要論據。訊據被
    告固坦承自96年4月20日至同年7月15日任職告訴人經營之「
    光承瓦斯行」擔任業務員，負責載送瓦斯交予客戶並收取回
    收瓦斯鋼瓶業務等情不諱，惟堅詞否認有業務侵占犯行，並
    辯稱：伊於96年8月20日自己經營瓦斯行，瓦斯桶是跟己○○買三十幾支，原來告訴人的客戶有10個改叫伊的瓦斯，之
    前在甲○○處任職的時候，每天都要點桶，下班的時候點桶
    ，隔天早上結帳，電話是老闆在接，老闆再電話通知去送瓦
    斯，送完之後可能沒有注意，所以伊沒有點桶，是隔天告訴
    伊瓦斯桶少幾支，如果有少桶的話要扣錢，少1桶要扣五百
    多元，在甲○○任職期間總共被扣4千多元等語。
三、按犯罪事實應依證據認定之，無證據不得認定其犯罪事實；
    另不能證明被告犯罪者，應諭知無罪之判決，刑事訴訟法第
    154條第2項、第301條第1項分別定有明文。又刑事訴訟法上
    認定犯罪事實所憑之證據，雖不以直接證據為限，間接證據
    亦包括在內，然而無論直接證據或間接證據，其為訴訟上之
    證明，須於通常一般之人均不致有所懷疑，而得確信其為真
    實之程度者，始得據為有罪之認定，惟採用間接證據時，必
    其所成立之證據，在直接關係上，雖僅足以證明他項事實，
    而採此他項事實，本於推理之作用，足以證明待證事項者，
    方為合法，若係憑空之推想，則尚非間接證據，且如未發現
    相當證據，或證據不足以證明，自不能以推測或擬制之方法
    ，以為裁判之基礎，又告訴人之告訴，係以使被告受刑事訴
    追為目的，是其陳述是否與事實相符，仍應調查其他證據以
    資審認，最高法院分別著有76年台上字第4986號、32年上字
    第67號、40年台上字第86號、52年台上字第1300號判例可資
    參照。
四、經查：
  (一)宜蘭縣警察局員警於96年9月10日下午3時30分許，在被告位
    於宜蘭縣羅東鎮○○街26巷11號搜索，當場扣得印有「光承
    瓦斯行」標誌之瓦斯鋼瓶7瓶（16公斤5瓶、20公斤2瓶），
    有本院96年度聲搜字第255號搜索票、搜索扣押筆錄、扣押
    物品目錄表等影本（警卷第14至19頁），及扣押物品照片8
    幀（警卷第20至23頁）等件在卷可證。
  (二)關於被告辯稱其所經營之瓦斯行內瓦斯桶均係向他人購買一
    節，證人己○○於本院審理中結證稱：當初東逸瓦斯行打電
    話向伊買瓦斯桶，說是要與別人一起買，伊答應對方，就由
    上手北誼興瓦斯分裝廠幫忙處理，印象中好像賣2次，每次
    大概是15桶上下，每桶當時行情本來是一桶500元，東逸瓦
    斯行殺價後，每桶賣450元，所賣瓦斯桶的容量全部都是20
    公斤，而伊賣給被告的瓦斯桶一定是舊的，但瓦斯桶上面噴
    有金成瓦斯行的紅字及電話，瓦斯桶上方也會貼金成瓦斯行
    的名片，有時因為新客戶換回來的桶子，伊不要也會選出來
    ，不經整理就賣給人家，所以賣的舊桶子中，金成瓦斯行名
    字的桶子有幾個，伊也不清楚，而依照瓦斯行的慣例，都會
    將客戶的舊桶收回自己用，不會送還給舊桶上載明的瓦斯行
    ，於一般正常的情況，初期家中沒有瓦斯桶的客戶第1次叫
    瓦斯，會付瓦斯桶的押金，但現在因為競爭激烈，瓦斯行也
    會直接不收押金，直接借桶子給客戶等語（參見本院卷第32
    至34頁97年6月13日審判筆錄）。依證人己○○前開證述，
    其雖有出售瓦斯鋼瓶30餘瓶予被告，但出售之瓦斯鋼瓶容量
    均為20公斤，惟關於瓦斯行自客戶回收之空瓦斯鋼瓶，於瓦
    斯行業務經營慣例中，即留為己用，而不會交還瓦斯鋼瓶上
    所載之原瓦斯行。再據被告經營之瓦斯行往來客戶丙○○、
    丁○○、乙○○於本院審理中作證，其中證人丙○○結證稱
    ：伊家的瓦斯是16公斤3瓶，本來叫光承瓦斯行的瓦斯，後
    來改叫被告瓦斯行的瓦斯，本來光承瓦斯行的瓦斯桶於被告
    送瓦斯的時候，由被告回收了等語（參見本院卷第40至42頁
    97年6月13日審判筆錄）；證人丁○○結證稱：伊家的瓦斯
    是20及16公斤各1瓶，本來叫光承瓦斯行的瓦斯，之後被告
    送瓦斯時，將光承瓦斯行的舊桶回收等語（參見本院卷第43
    、44頁97年6月13日審判筆錄）；證人乙○○結證稱：伊家
    的瓦斯是16公斤1瓶，本來叫光承瓦斯行的瓦斯，後來被告
    自己開瓦斯行，就改跟被告叫瓦斯，被告送瓦斯時，將光承
    瓦斯行的舊瓶換新瓶等語（參見本院卷第44、45頁97年6月
    13日審判筆錄），綜以證人己○○、丙○○、丁○○、乙○○之證述，證人己○○於被告自行經營瓦斯行之初，雖出售
    20公斤容量空瓦斯鋼瓶予被告，惟被告將告訴人經營之光承
    瓦斯行部分原客戶爭取過來，則於載送瓦斯予客戶之過程中
    ，即使用自身之瓦斯鋼瓶將客戶之空瓦斯鋼瓶回收作為己用
    ，是被告所回收之空瓦斯桶中，除有16公斤的瓦斯鋼瓶外，
    部分瓦斯鋼瓶仍印有光承瓦斯行標籤，則被告辯稱所查扣之
    瓦斯鋼瓶係自客戶處回收而得，亦非無據。
  (三)告訴人於偵查及本院審理中，雖一再指訴被告任職期間中，
    利用載送瓦斯之便，侵占瓦斯鋼瓶計有30餘瓶，而光承瓦斯
    行關於瓦斯鋼瓶之管理情形，告訴人於審理中證稱：貨車上
    會有瓦斯桶，其餘的瓦斯桶都放在罐裝廠，早上被告去罐裝
    廠拿瓦斯後，罐裝廠會開立收據載明多少桶出去，之後再依
    據被告當天送的桶數逐一清點，前1天被告載剩下空桶，早
    上載去罐裝廠，罐裝場會載明收回多少空桶，載走多少實桶
    ，伊是依據罐裝廠開立的單據及當天客戶叫的桶數與被告作
    為核對，都是晚上被告回瓦斯行跟伊先生做核對桶數及帳款
    等語（參見本院卷第36頁97年6月13日審判筆錄），可知告
    訴人係於每日被告載送瓦斯後，就當日收回之帳款及剩餘空
    瓦斯鋼瓶逐一清點後而為結算。則在被告自96年4月20日至
    同年7月15日任職期間中，被告如利用職務之便侵占瓦斯鋼
    瓶30餘瓶，以被告於不到3個月期間中，侵占如此數量之瓦
    斯鋼瓶，告訴人應可立即發現阻止，並清查瓦斯鋼瓶數量報
    警處理，而無庸遲至被告離職另行開設瓦斯行後，在雙方處
    於競爭狀態下，始行提告。參以告訴人於審理之初一再陳稱
    持有相關業務紀錄以資證明被告侵占犯行（參見本院卷第37
    、38頁97年6月13日審判筆錄），嗣後又稱相關紀錄已無法
    找到等語（參見本院卷第75頁97年9月2日審判筆錄）。在別
    無其他證據之情形下，亦難僅憑告訴人之指訴，而認被告確
    有業務侵占犯行。綜上所述，公訴人所舉之證據，不足以證
    明被告確有業務侵占犯行。此外復查無任何積極證據，足認
    被告確有公訴人所指犯行，不能證明被告犯罪，依法應諭知
    無罪之判決。
據上論斷，應依刑事訴訟法第301條第1項，判決如主文。
本案經檢察官郭欣怡到庭執行職務
中    華    民    國    97    年    9     月    16    日
                  刑事第四庭審判長法  官  謝佩玲
                                  法  官  陳嘉年
                                  法  官  辜漢忠
以上正本證明與原本異。
如不服本判決應於收受本判決後10日內向本院提出上訴書狀，並
應敘述具體理由。若未敘述理由者，應於上訴期間屆滿後20日內
向本院補提理由書狀(均須按他造當事人之人數附繕本)。
                                  書記官  許麗汝
中    華    民    國    97    年    9     月    17    日


司法院資訊處製作；財團法人民間司法改革基金會備份。
